臺灣屏東地方法院刑事判決　　　　　　　 96年度訴字第116號
公　訴　人　臺灣屏東地方法院檢察署檢察官
被　　　告　甲○○
　　　　　　　　　　（現於臺灣屏東看守所羈押中）
上列被告因違反毒品危害防制條例案件，經檢察官提起公訴（95
年度毒偵字第1988號），被告於準備程序中就被訴事實為有罪之
陳述，經本院合議庭裁定改以簡式審判程序審理，判決如下：
    主  文
甲○○施用第一級毒品，累犯，處有期徒刑壹年。扣案第一級毒
品海洛因壹包（淨重0.01公克，空包裝重0.26公克）沒收銷燬之
。
　　犯  罪  事　實
一、甲○○前於民國89年間因施用毒品案件，經臺灣高雄少年法
    院裁定送觀察、勒戒後，因認無繼續施用毒品之傾向，於89
    年5 月31日執行完畢釋放；又於上開觀察、勒戒執行完畢釋
    放後5 年內之92年3 月間某日起至94年10月中旬某日止因施
    用第一級毒品，及於93年10月間某日起至同年12月24日15時
    50分回溯72小時內某時止因施用第二級毒品，經本院以94年
    度訴字第871 號判決分別判處有期徒刑8 月、4 月，並定應
    執行刑為有期徒刑1 年確定。詎甲○○仍未戒除毒癮，復於
    95年11月24日16時許，在屏東縣楓港國小廁所內，以將海洛
    因加水置入針筒內注射之方式，施用第一級毒品海洛因1 次
    。嗣於95年11月27日15時20分許，在屏東縣恆春鎮○○路段
    為警查獲，並扣得第一級毒品海洛因1 包（淨重0.01公克，
    空包裝重0.26公克）。
二、案經屏東縣警察局恆春分局報請臺灣屏東地方法院檢察署檢
    察官偵查起訴。
    理  由
一、按毒品危害防制條例於民國92年7 月9 日修正公布，自93年
    1 月9 日施行，其中第20條、第23條將施用毒品之刑事處遇
    程序，區分為「初犯」及「5 年內再犯」、「5 年後再犯」
    。依其立法理由之說明：「初犯」，經觀察、勒戒或強制戒
    治後，應為不起訴處分或不付審理之裁定；經觀察、勒戒或
    強制戒治執行完畢釋放後，「5 年內再犯」者，因其再犯率
    甚高，原實施之觀察、勒戒及強制戒治既已無法收其實效，
    爰依法追訴或裁定交付審理。至於經觀察、勒戒或強制戒治
    執行完畢釋放後，「5 年後再犯」者，前所實施之觀察、勒
    戒或強制戒治已足以遮斷其施用毒品之毒癮，為期自新及協
    助其斷除毒癮，仍適用「初犯」規定，先經觀察、勒戒或強
    制戒治之程序。從而依修正後之規定，僅限於「初犯」及「
    5 年後再犯」2 種情形，始應先經觀察、勒戒或強制戒治程
    序。倘被告於5 年內已再犯，經依法追訴處罰，縱其第3 次
    （或第3 次以上）再度施用毒品之時間，在初犯經觀察、勒
    戒或強制戒治執行完畢釋放5 年以後，已不合於「5 年後再
    犯」之規定，且因已於「5 年內再犯」，顯見其再犯率甚高
    ，原實施觀察、勒戒或強制戒治，已無法收其實效，即應依
    該條例第10條處罰（最高法院95年度第7 次刑事庭會議決議
    意旨參照），合先敘明。
二、前揭犯罪事實，業據被告甲○○迭於警詢、偵訊及本院審理
    時坦承不諱，而其於95年11月27日15時50分許經警採尿送驗
    ，檢驗結果確呈嗎啡（即海洛因代謝物）陽性反應，此有台
    灣檢驗科技股份有限公司濫用藥物尿液檢驗報告及屏東縣警
    察局恆春分局辦理毒品危害防制條例案尿液送檢人員真實姓
    名對照表各1 紙附卷為憑；且被告自承施用毒品所用之白色
    粉末1 包，經送法務部調查局鑑定後，認含第一級第6 項毒
    品海洛因成分，亦有法務部調查局95年12月15日調科壹字第
    09523047170 號鑑定書1 紙在卷可佐，足證被告上開自白與
    事實相符，堪以認定。又被告前於89年間因施用毒品案件，
    經臺灣高雄少年法院裁定送觀察、勒戒後，因認無繼續施用
    毒品之傾向，於89年5 月31日執行完畢釋放；又於上開觀察
    、勒戒執行完畢釋放後5 年內之92年3 月間某日起至94年10
    月中旬某日止因施用第一級毒品，及於93年10月間某日起至
    同年12月24日15時50分回溯72小時內某時止因施用第二級毒
    品，經本院以94年度訴字第871 號判決分別判處有期徒刑8
    月、4 月，並定應執行刑為有期徒刑1 年確定，有臺灣高等
    法院被告前案紀錄表、臺灣屏東地方法院檢察署刑案資料查
    註紀錄表暨全國施用毒品案件紀錄表、本院94年度訴字第
    871 號判決各1 份在卷可稽。是被告於觀察、勒戒執行完畢
    後，5 年以內已再犯施用毒品犯行，並經依法追訴處罰後，
    復犯本件施用第一級毒品之事證明確，堪以認定，揆諸前開
    說明，應依毒品危害防制條例第10條第1 項規定處罰之。
三、查海洛因係毒品危害防制條例第2 條第2 項第1 款所稱之第
    一級毒品，不得持有及施用，是核被告所為，係犯毒品危害
    防制條例第10條第1 項之施用第一級毒品罪。其施用前、後
    持有第一級毒品之低度行為，應為其施用之高度行為所吸收
    ，不另論罪。被告前於94年間因違反毒品危害防制條例案件
    ，經本院以94年度訴字第871 號判決判處有期徒刑1 年確定
    ，而於95年11月21日縮刑期滿執行完畢，有臺灣高等法院被
    告前案紀錄表1 份為憑，其於有期徒刑執行完畢後，5 年以
    內故意再犯本件有期徒刑以上之罪，為累犯，應依刑法第47
    條第1 項規定加重其刑。爰審酌被告素行非佳，經觀察、勒
    戒後，竟仍未戒除施用毒品之惡習，且於甫出獄後數日即再
    施用第一級毒品，戕害身心甚鉅，惟念其施用毒品乃戕害自
    己之健康，尚未危及他人，且犯後坦承犯行之態度等一切情
    狀，量處如主文所示之刑。至扣案第一級毒品海洛因1 包（
    淨重0, 01 公克，空包裝重0.26公克），應依毒品危害防制
    條例第18條第1 項前段規定諭知沒收銷燬之。
據上論斷，應依刑事訴訟法第273 條之1 第1 項、第299 條第1
項前段，毒品危害防制條例第10條第1 項、第18條第1 項前段，
刑法第11條、第47條第1項，判決如主文。
本案經檢察官陳川傑到庭執行職務。
中　　華　　民　　國　　96　　年　　6 　　月　　6 　　日
                        刑事第五庭    法  官  李宜娟
以上正本證明與原本無異。
如不服本件判決應於收受本判決送達後10日內向本院提出上訴書
狀（均須按他造當事人之人數附繕本）。
中　　華　　民　　國　　96　　年　　6 　　月　　6 　　日
                                      書記官  孫秀桃
附錄本案論罪科刑法條
毒品危害防制條例第10條第1條：
施用第一級毒品者，處6月以上5年以下有期徒刑。
